【裁判字號】    97,訴,1916
【裁判日期】    971208
【裁判案由】    債務人異議之訴
【裁判全文】
臺灣板橋地方法院民事判決              97年度訴字第1916號
原      告  乙○○
被      告  臺灣中小企業銀行股份有限公司
法定代理人  丙○○
訴訟代理人  甲○○
上列當事人間請求債務人異議之訴事件，經本院於民國97年11月
24日言詞辯論終結，判決如下：
    主    文
本院九十七年度執字第五三六三八號清償債務強制執行事件，所
為之執行程序應予撤銷。
訴訟費用新臺幣柒仟貳佰柒拾元由被告負擔。
    事實及理由
一、原告起訴主張鄒王福（已於民國92年5 月12日死亡，原告之
    被繼承人）雖為原告之生父，然於雙親於伊三歲左右即離婚
    ，伊從此均由奶奶負責照養至16歲，又因生父生活不定，原
    告於17歲左右即長年離家斷絕與家人聯繫迄今，伊根本不知
    鄒王福業已死亡之事實。被告竟以原告為鄒王福之繼承人為
    由，聲請本院以97年度執字第53 638號強制執行，而對伊之
    房屋及薪資查封在案，令伊驚駭莫名，經詢問之下才得知被
    繼承人鄒王福業已死亡，喪葬事宜均由訴外人即鄒王福之弟
    妹鄒德榮、鄒照美負責處理，伊旋即辦理拋棄繼承，並經臺
    灣桃園地方法院以97年度繼字第1280號准予備查確定，故爰
    依強制執行法第14條提起本件訴訟，並聲明如主文第1 項所
    示。
二、被告則以伊向本院聲請查封原告之前揭責任財產時，聲請人
    並未辦妥拋棄繼承。再者，原告既已成年，自有義務撫養父
    母，隨時瞭解父母生活起居之狀況，且原告並未出國，對於
    父親鄒王福之死亡多年卻毫無知悉，恐與常情有違等語置辯
    ，並聲明駁回原告之訴。
三、查原告主張被繼承人鄒王福，已於92年5 月12日死亡，喪葬
    事宜均由鄒王福之弟妹鄒德榮、鄒照美負責處理，原告業已
    拋棄繼承，然原告之責任財產則遭被告聲請查封或扣薪等事
    實，有原告提出之臺灣桃園地方法院檢察署相驗屍體證明書
    、戶籍謄本、繼承系統表、本院97執廉字第53638 號執行查
    封登記函及扣薪命令在卷可稽（見本院卷第11-25 頁），並
    經本院依職權調閱臺灣桃園地方法院97年度繼字第1280號卷
    、及本院前揭執行卷核閱無訛，自堪信為真實。
四、按民法第1174條規定，繼承人拋棄其繼承權，應於知悉其得
    繼承之時起3 個月內以書面向法院為之；同法第1175條規定
    繼承之拋棄，溯及於繼承開始時發生效力。故法定繼承人之
    繼承權如經合法拋棄，即依法喪失繼承權。查本件鄒王福之
    第一順位繼承人即本件原告已向臺灣桃園地方法院聲請拋棄
    繼承，經該院於97年10月21日准予備查在案，業經本院職權
    調閱上開卷宗，核閱屬實，已如前述，則原告對於被繼承人
    鄒王福之債權債務關係，參酌上開說明，自無庸負擔。
五、按「執行名義成立後，如有消滅或妨礙債權人請求之事由發
    生，債務人得於強制執行程序終結前，向執行法院對債權人
    提起異議之訴。如以裁判為執行名義時，其為異議原因之事
    實發生在前訴訟言詞辯論終結後者，亦得主張之。執行名義
    無確定判決同一之效力者，於執行名義成立前，如有債權不
    成立或消滅或妨礙債權人請求之事由發生，債務人亦得於強
    制執行程序終結前提起異議之訴」，強制執行法第14條第1
    、2 項定有明文。經查，被告以其對債務人鄒王福（已死亡
    ）之債權，依繼承之法律關係聲請對鄒王福之繼承人即原告
    乙○○為強制執行（本院97執廉字第53638 號執行卷參照）
    ，惟經調閱臺灣桃園地方法院前揭拋棄繼承卷宗核閱，本件
    原告聲明拋棄繼承，並經准予備查在案，參酌上開說明，原
    告起訴主張本院前揭執行程序之行為應撤銷，應屬足取。
六、綜上所述，原告依強制執行法第14條之規定，提本件債務人
    異議之訴，請求撤銷本院97年度執字第53638 號強制執行程
    序，為有理由，應予准許。
七、訴訟費用負擔之依據：民事訴訟法第78條。
中    華    民    國    97    年    12    月    8     日
                  民事第二庭   法  官  吳振富
以上正本係照原本作成
如對本判決上訴，須於判決送達後20日內向本院提出上訴狀
中    華    民    國    97    年    12    月    8     日
                               書記官  李宏明


司法院資訊處製作；財團法人民間司法改革基金會備份。
